【裁判字號】    98,簡上,539
【裁判日期】    981119
【裁判案由】    清償債務
【裁判全文】
臺灣臺北地方法院民事判決             98年度簡上字第539號
上  訴  人  丙○○
被  上訴人  元昶玻璃股份有限公司
法定代理人  丁○○
訴訟代理人  乙○○
            甲○○
上列當事人間請求清償債務事件，上訴人對於中華民國98年6 月
29日本院臺北簡易庭98年度北簡字第5182號第一審判決提起上訴
，本院於98年11月5日言詞辯論終結，判決如下：
    主      文
上訴駁回。
第二審訴訟費用由上訴人負擔。
    事實及理由
一、被上訴人起訴主張：
    上訴人於民國96年9月7日以伊擔任負責人之「永興玻璃行」
    名義，向被上訴人訂製捷運車廂前擋玻璃44片（下稱系爭貨
    物），每片新臺幣（下同）2,500元，另定作木箱2只，每只
    800元，貨款總計新臺幣（下同）117,180元，並約定依上訴
    人所提供之紙樣生產，嗣其即依約生產，且於打樣後經上訴
    人檢驗測試無誤。然其於96年9 月26日生產完成43片玻璃交
    付上訴人受領後，上訴人依約本應於交貨後1 個月內給付貨
    款109,100 元，詎經催索上訴人迄仍未給付上開貨款，亦未
    表示交付之玻璃規格不符及退回貨物，其自得依兩造契約請
    求上訴人如數給付。至上訴人雖辯稱其非契約當事人，而係
    以訴外人有德安全玻璃有限公司（下稱有德公司）員工之身
    分向被上訴人訂購，且被上訴人生產之玻璃有瑕疵云云。然
    被上訴人出具之報價單及發票均以上訴人之永興玻璃行為買
    受人，被上訴人對於上訴人與有德公司之關係並無所悉，而
    出廠證明單記載有德公司訂購云云，則係依上訴人之要求所
    出具，並非表示有德公司為真正之契約當事人；又其所生產
    之玻璃並無瑕疵，上訴人亦從未通知修補瑕疵，自不得以瑕
    疵為由拒絕給付價款。是上訴人所持上訴理由，均屬無據，
    自應駁回其上訴等語。
二、上訴人辯稱：
    伊為有德公司員工，代理有德公司向被上訴人訂購系爭貨物
    ，此可由出廠證明單上記載有德公司為買受人，即可證明，
    況永興玻璃行早已撤銷登記而不存在，不可能以該商行名義
    向被上訴人訂購貨物，是伊非契約當事人，自無庸給付價款
    。且縱伊有向被上訴人訂購系爭貨物，惟被上訴人交付之玻
    璃規格不符，無法使用，經通知重製亦置之不理，伊不得已
    向訴外人慶橋實業有限公司訂購並完成交貨安裝，被上訴人
    實無從請求伊給付貨款，其所為請求不應准許，原審未予詳
    查，竟為被上訴人勝訴之判決，自應廢棄改判云云。
三、原審為上訴人敗訴之判決，命上訴人應給付被上訴人109,10
    0 元及遲延利息，並依職權宣告假執行。上訴人不服，提起
    上訴，於本院上訴聲明為：(一)原判決廢棄。(二)駁回被上訴人
    在第一審之訴。被上訴人答辯聲明則為：如主文所示。
四、被上訴人主張兩造間有承攬契約，其依約完成工作後，上訴
    人拒絕給付報酬，而依契約請求上訴人給付之。上訴人則辯
    稱伊非契約當事人，且被上訴人製作之貨品有瑕疵，故得拒
    絕給付報酬云云。是本件爭點即為：(一)上訴人是否為系爭承
    攬契約之當事人？(二)系爭貨品有無瑕疵？(三)上訴人有無通知
    被上訴人修補瑕疵？可否以工作有瑕疵而拒絕給付承攬報酬
    。茲就各爭點判斷如下：
  (一)查上訴人並不爭執其為「永興玻璃行」撤銷登記前之負責人
    ，且出面與被上訴人洽談購買系爭貨物之事宜（見本院卷第
    20頁反面）。而依被上訴人所出具之報價單所示（見原審卷
    第30頁），其上明確記載客戶名稱為「永興玻璃行」，並將
    上訴人列為聯絡人，上訴人復於「買方簽回」欄位親自簽名
    ，且依出貨單所示（見原審卷第33頁），上訴人亦親自簽名
    其上表示收受之意；另被上訴人所開立金額為10,9100 元之
    統一發票，亦以「永興玻璃行」為買受人，此有ZZ00000000
    號統一發票在卷可稽（見原審卷第31頁）；又上訴人於簽約
    時所提出之物料規格說明，亦係簽署自己姓名，而無表示任
    何代理之意旨。由此可知，上訴人既自陳其出面與被上訴人
    洽談購買系爭貨物事宜，如其於當時業已表明代理有德公司
    簽訂承攬契約之意，被上訴人實無不以有德公司為買受人之
    理，則被上訴人所出具之報價單及統一發票均以「永興玻璃
    行」為買受人，顯見系爭承攬契約應係成立於兩造之間，況
    且上訴人於前開文件均簽署自己姓名，而未能證明其有依民
    法第103條第1項規定向被上訴人為顯名代理之意旨，自難認
    系爭承攬契約成立於被上訴人與有德公司之間。此外，上訴
    人更自陳其為被上訴人股東，其出面採購可以較便宜，再轉
    賣給有德公司等語（見原審卷第54頁），依此更足證上訴人
    確係以自己名義向上訴人定作系爭貨物，再轉售予有德公司
    。至於被上訴人固曾出具出廠證明單，記載「有德安全玻璃
    公司向本公司訂購玻璃，明細如下」等字樣，此有該出廠證
    明單附卷可參（見原審卷第42頁）。惟公共工程採購要求得
    標廠商出具貨品出廠證明以維護品質，此為工程實務慣例，
    參以上訴人陳稱有德公司標得臺北大眾捷運股份有限公司標
    案，始向被上訴人訂購等情，並提出財物採購契約為證（見
    原審卷第57頁），則上訴人定作系爭貨物之用途，既在於轉
    賣有德公司，是上訴人為使有德公司滿足前揭採購契約之要
    求，而指示被上訴人於出廠證明單記載契約對象為有德公司
    等情，核與常情並無不符，被上訴人辯稱係依上訴人要求始
    為此記載等情，尚堪採信。從而，被上訴人主張上訴人為系
    爭承攬契約之當事人，核屬有據，應予採信。
  (二)上訴人主張系爭貨物有瑕疵云云，業為上訴人所否認，而上
    訴人固主張其曾通知被上訴人瑕疵情形，並請其修補瑕疵云
    云。惟查，上訴人所提出之存證信函，乃被上訴人發函上訴
    人要求給付報酬之存證信函（見本院卷第6至8頁），尚無從
    證明被上訴人所製作之系爭貨品確有瑕疵，更難以證明上訴
    人曾依民法第493條第1項規定，定相當期間請求被上訴人修
    補瑕疵。況依前揭報價單所示，兩造約訂「依紙樣生產訂做
    ，玻璃量產前需打樣確認無誤，經雙方同意簽認後才生產」
    ，而上訴人提供之物料規格說明，亦記載「先製作2 片樣品
    檢驗OK」等字樣（見原審卷第30、32頁），是被上訴人既已
    製造系爭貨物，足證應已獲得上訴人檢驗確認無誤，上訴人
    主張被上訴人生產之前擋玻璃有瑕疵云云，顯屬無據，非可
    採信。
  (三)從而，被上訴人已依約完成工作，且其工作並無任何瑕疵，
    則上訴人既已受領系爭貨物，此有前揭送貨單可證，上訴人
    即應依約於交付貨物後1個月給付承攬報酬109,100元。是上
    訴人迄今既仍未給付承攬報酬，被上訴人依約請求上訴人如
    數給付，即有理由，應予准許。
五、綜上所述，被上訴人主張其依約完成工作，核屬有據，而上
    訴人辯稱其非系爭承攬契約當事人，且被上訴人之工作有瑕
    疵云云，則屬無據，難以採信。從而，被上訴人依系爭承攬
    契約請求上訴人給付109,100 元，及依上開報價單之約定自
    交貨後1個月後之96年11月1日起至清償日止，按週年利率5%
    計算之法定遲延利息，洵屬正當，應予准許。是原審為上訴
    人敗訴之判決，並依職權宣告假執行，理由雖有不同，然其
    結果並無二致。上訴意旨指摘原判決不當，求予廢棄改判，
    為無理由，應予駁回其上訴。
六、據上論結，本件上訴為無理由，依民事訴訟法第436條之1第
    3項、第449條第2項、第78條，判決如主文。
中    華    民    國    98    年    11    月    19    日
                 民事第四庭    審判長法  官  周祖民
                                     法  官  林怡伸
                                     法  官  余明賢
以上正本係照原本作成
本件不得上訴
中    華    民    國    98    年    11    月    19    日
                                     書記官  楊勝欽

司法院資訊處製作；財團法人民間司法改革基金會備份。
